【裁判字號】    97,台上,933
【裁判日期】    970509
【裁判案由】    損害賠償
【裁判全文】
最高法院民事判決              九十七年度台上字第九三三號
上  訴  人  順大裕股份有限公司
法定代理人  乙○○
訴訟代理人  劉錦勳律師
            賴鴻鳴律師
被 上訴 人  台中商業銀行股份有限公司
法定代理人  甲○○
訴訟代理人  陳怡成律師
上列當事人間請求損害賠償事件，上訴人對於中華民國九十六年
十月二十三日台灣高等法院台中分院第二審更審判決（九十三年
度重上更(一)字第三號），提起上訴，本院判決如下：
    主  文
原判決除假執行部分外廢棄，發回台灣高等法院台中分院。
    理  由
本件被上訴人主張：訴外人曾正仁係廣三集團負責人，於民國八
十七年十一月擔任伊董事長期間，與上開集團之子公司即上訴人
之董事長張文儀共謀，由曾正仁基於背信之故意，主導伊之貸款
核放過程，違法將新台幣（下同）十億元貸與訴外人新正建設事
業股份有限公司（下稱新正公司），再由該公司將其中七億八千
四百萬元，輾轉匯入張文儀所提供上訴人於上海商業儲蓄銀行股
份有限公司（下稱上海銀行）之帳戶內，旋即轉出，作為清償票
款及炒股之用。嗣因新正公司無法還款，伊追償無門，受有上開
金額之損害，爰依公司法第二十三條、民法第一百七十九條、第
一百八十四條、第一百八十八條及第九百五十六條等規定，請求
上訴人賠償其中之五千萬元等情。求為命上訴人如數給付，並加
計法定遲延利息之判決。
上訴人則以：系爭貸款係經被上訴人董事會決議核放，並撥入新
正公司帳戶，貸款行為已完成，不能僅憑事後有資金匯入伊之帳
戶，即謂伊或張文儀有侵權行為。且曾正仁因淘空伊之資產達九
十億元以上，始以廣三集團名義轉入系爭款項，伊收受該款，係
基於合法之補償關係。又曾正仁並非伊之受雇人，其背信超貸，
亦非執行伊之職務，伊不負雇用人之連帶賠償責任等語，資為抗
辯。
原審廢棄第一審所為被上訴人敗訴之判決，改判如其聲明，係以
：曾正仁於八十六年七月間成立廣三集團後，即將上訴人納為旗
下子公司，上訴人之負責人張文儀，亦將上訴人之收支及管理，
交由廣三集團負責，該集團並成立財務處，統籌旗下包括上訴人
在內之十餘家子公司資金之調度及財務之運作。嗣廣三集團於八
十七年十一月間用該集團旗下包含新正公司在內之八家公司向被
上訴人套貸款項，新正公司貸得之十億元，雖先進入該公司之銀
行帳戶，再經廣三集團所掌控之各相關帳戶，最終共計七億八千
四百萬元，進入上訴人於上海銀行開立之帳戶，供上訴人清償票
款及廣三集團炒作上訴人股票之用。上開套貸、轉匯、收贓、清
償票款及炒股，係整個侵權行為之各階段，而套貸之七億八千四
百萬元進入上訴人帳戶供清償票款及炒股之用，致被上訴人受有
損害，係張文儀執行公司職務，將上訴人之業務交廣三集團負責
，曾正仁因此取得上訴人之經營權，二者在外觀上，具有選任監
督關係，與僱傭關係無殊，故上訴人就具僱傭關係之曾正仁執行
職務侵害被上訴人權益之行為，依民法第一百八十四條第一項前
段、第一百八十八條第一項規定，對被上訴人應負損害賠償責任
。綜上，上訴人依侵權行為法律關係，請求上訴人給付五千萬元
及其利息，洵屬正當，應予准許等詞，為其判斷之基礎。
惟查上訴人一再否認曾正仁係其受雇人，而被上訴人亦陳稱：曾
正仁係廣三集團負責人，上訴人為該集團旗下之關係企業之一等
語（見一審卷第三頁）。果爾，上訴人係廣三集團旗下之關係企
業，受集團控制，從屬於集團，衡情其對集團之負責人曾正仁，
似僅有聽命服從之關係，並無可能對之有選任監督之權限。原審
謂上訴人對曾正仁有選任監督關係，進而以該關係與僱傭關係無
殊，認上訴人應就曾正仁之侵權行為，負僱用人之連帶賠償責任
，不無可議。上訴論旨，指摘原判決違背法令，求予廢棄，非無
理由。
據上論結，本件上訴為有理由。依民事訴訟法第四百七十七條第
一項、第四百七十八條第二項，判決如主文。
中    華    民    國  九十七  年    五    月    九    日
                      最高法院民事第七庭
                          審判長法官  劉  福  來
                                法官  陳  國  禎
                                法官  陳  重  瑜
                                法官  吳  謀  焰
                                法官  許  正  順
      本件正本證明與原本無異
                                      書  記  官
中    華    民    國  九十七  年    五    月   二十   日
                                                     m


司法院資訊處製作；財團法人民間司法改革基金會備份。
